【裁判字號】    94,簡上,336
【裁判日期】    950215
【裁判案由】    傷害
【裁判全文】
臺灣桃園地方法院刑事判決            94年度簡上字第336號
上  訴  人
即  被  告  乙○○
上列上訴人因傷害案件，不服本院中壢簡易庭94年度壢簡字第
869 號，中華民國94年6 月3 日第一審判決（聲請簡易處刑號：
臺灣桃園地方法院檢察署94年度偵字第5968號），提起上訴，經
本院管轄第二審之合議庭判決如下：
    主  文
上訴駁回。
    事  實
一、乙○○與丁○○有遷離房屋之糾紛，於民國93年11月2 日上
    午，丁○○前往桃園縣平鎮市貿易里2 鄰貿七28號乙○○住
    處前，要求乙○○搬離該處，因乙○○不同意，丁○○遂央
    請該里里長甲○○前來協調處理。乙○○於甲○○到場協調
    時，與甲○○發生口角爭執，其情緒愈加激動，竟基於傷害
    人身體之犯意，於同日上午10時45分許，先以右手出拳毆擊
    甲○○之左上臉部1 拳，甲○○見狀遂出手反擊，乙○○即
    接續出手毆打甲○○之臉部數拳，再以腳踢踹甲○○腹部1
    次（未成傷），並與甲○○扭打成一團，致使甲○○受有其
    他腦裂傷及挫傷、未提及開放性顱內傷口、無意識喪失、眼
    挫傷、牙齒及支持組織之其他特定疾患（牙齒鬆動併牙齦發
    炎）等傷害。
二、案經甲○○訴由桃園縣政府警察局平鎮分局報請台灣桃園地
    方法院檢察署檢察官偵查後聲請以簡易判決處刑。
    理  由
一、訊據上訴人即被告乙○○對於上述時、地與告訴人甲○○因
    遷離房屋糾紛發生口角爭執，並有肢體衝突之事實坦白承認
    ，惟辯稱：伊不承認犯傷害罪，伊雖與告訴人有拉扯，但伊
    未持武器，告訴人不應受傷；告訴人牙齒發炎不應該那麼快
    ；當時係因告訴人先出手攻擊伊，伊才反擊，伊係出於自衛
    ，屬正當防衛，並非有意傷害告訴人云云。
二、惟查：
  (一)上揭事實，業據證人即告訴人甲○○於警詢、偵查時及本院
    審理中經交互詰問具結證述綦詳（見偵查卷第3 至5 頁、本
    院卷第35至38頁），核與證人即在場之丁○○於警詢、本院
    審理時經交互詰問具結證述之情節（見本院卷第64至71頁）
    ，及證人丙○○於本院審理時經交互詰問具結證述有肢體衝
    突等語相符，並有華揚醫院診斷證明書1 紙在卷足憑；該診
    斷書記載告訴人受有如事實欄所示之傷害，核與上開證人所
    述被告傷害告訴人之情節及告訴人受傷情狀相符，且被告於
    本院準備程序時亦供稱與對方發生肢體拉扯等語（見本院卷
    第21頁），參以告訴人甲○○前往醫院就診之時間係於93年
    11月2 日之案發當日，亦有前揭診斷證明書可稽，及卷附案
    發當日所拍攝之照片2 幀所示告訴人受傷情形，足見被告確
    實有出拳毆擊告訴人，並致其受有事實欄所示之傷害事實，
    應堪認定。
  (二)被告雖辯稱雖與告訴人有肢體衝突，但伊並未持武器，告訴
    人不應該受傷，且牙齒不應該那麼快發炎云云，然據證人甲○○證稱：（請陳述當時的情形？）被告用右拳打我左臉；
    （被告除打你左眼外，還有無打你其他部位？）還有用腳踢
    我腹部；（診斷證明書上記載有牙齒鬆動、牙齦發炎的現象
    ，如何造成的？）就是被告一拳打我，造成我有牙齒鬆動、
    牙齦發炎之現象；（被告揮拳打到你左臉還是左眼？）被告
    打到我左上臉部，我整個眼睛都瘀青等語（見本院卷第36、
    37頁）；證人丁○○證述：（是誰先動手的？）被告用手去
    揮拳，接著左用手交互揮拳，打告訴人臉部、眼睛、身體；
    （當時有無看到被告打告訴人其他身體部位？）揮幾拳後，
    當時被告有用腳去踢，告訴人外套腹部的位置有被告的鞋印
    ；（有無看到告訴人受有如何傷害？）他眼角有明顯的傷，
    有流血；（告訴人當天有無流血？）有，他眼角有血絲，臉
    上有瘀血；（你確定告訴人牙齒鬆動？）告訴人張開嘴巴給
    我看，有一點血絲，告訴人用手去搖（見本院卷第65、69、
    70頁）；且參以證人丙○○所證述：（你有無看到告訴人回
    手跟被告對打？）有；（被告跟告訴人的肢體衝突有幾分鐘
    或幾秒鐘？）應該有幾分鐘等語（見本院卷第71、72頁），
    而證人丙○○為被告之配偶，與被告關係非常密切，又經具
    結，應不致冒偽證刑責故意虛詞構陷被告之理，其上開對打
    數分鐘一節之證言，自屬可信，益見被告與告訴人之間之扭
    打衝突，甚屬激烈。衡情對他人臉部出拳毆擊，致生挫傷、
    牙齒動搖之傷害，非無可能，且倘執武器向他人臉部揮擊，
    其所生傷害往往更為嚴重，甚至可能造成臉部骨頭碎裂之傷
    害，是告訴人所受之上開傷勢，係出於被告出拳所致，亦核
    與常情相符，被告以其未持有武器而辯稱告訴人所受傷害非
    伊造成云云，顯非事理，並不足採。而牙齒所受傷害若已達
    動搖之程度，即表示牙齒組織已有鬆動、牙齦呈現發炎之狀
    態，況已達證人所述牙齒有血絲之傷害情形，是被告上開所
    辯，亦屬卸責之詞，難認可採。
  (三)又被告固以係告訴人先出手毆打，其始出拳自衛云云為辯，
    而主張正當防衛，然此為告訴人所否認，並具結證稱：因被
    告罵伊三字經，伊就手指被告質問之，被告竟出右拳毆擊伊
    左臉，又用腳踹伊腹部，並非伊先動手等語（見本院卷第37
    、38頁），且經證人丁○○證述：（是誰先動手的？）當時
    被告很衝，告訴人就與被告吵起來，言語衝突很激烈，告訴
    人要出手指被告，被告可能以為告訴人要去打他，被告先出
    手揮拳，接著左右手交互揮拳，打告訴人的臉部、眼睛、身
    體等處，接著2 人就扭打在一起；（有無見到告訴人將被告
    眼鏡打落？）我是看到告訴人指著被告，告訴人當時只是舉
    手而沒有揮手，被告的眼鏡是在後來扭打的過程中才掉落的
    ，沒有看到告訴人將被告的眼鏡打落等語相符（見本院卷第
    66頁）。按正當防衛必須對於現在不法之侵害始得為之，如
    客觀上並無存在不法之侵害，即無正當防衛可言，至彼此互
    毆，又必一方初無傷人之行為，因排除對方不法之侵害而加
    以還擊，始得以正當防衛論，故尚未有侵害存在之際，即先
    出拳攻擊對方致生彼此互毆行為，與無從分別何方為不法侵
    害之互毆行為，均不得主張防衛權。雖證人丙○○證稱：（
    有無見到被告出手毆打告訴人？）沒有；（有無見到告訴人
    受傷？）沒有；（是誰先動手？）不知道等語（見本院卷第
    71、72頁），惟其亦證稱：（見到被告毆打告訴人幾下？）
    應該只有2 、3 下；（有無見到告訴人回手？）有；（被告
    與告訴人肢體衝突多久？）應該就是幾分鐘，證人丙○○前
    後所述明顯矛盾未合，其證明力已屬薄弱，應以告訴人、證
    人丁○○所述被告先出手毆打告訴人，告訴人才反擊，並扭
    打互毆等情，較為可信；且縱如被告所述，係告訴人先出手
    毆打被告，然據告訴人、證人丁○○、丙○○證述，當時證
    人丁○○將之架開、擋架等情（見本院卷第30、67、72頁）
    ，足認並無不法侵害之存在可言，被告竟再接續出拳揮擊告
    訴人，並與之互毆扭打，顯見係基於傷害犯意為之，自不得
    主張防衛權。再者，依上開診斷書記載，告訴人所受傷勢為
    「其他腦裂傷及挫傷、未提及開放性顱內傷口、無意識喪失
    、眼挫傷、牙齒及支持組織之其他特定疾患（牙齒鬆動併牙
    齦發炎）」等傷害，可見被告出手非輕，且有多處擊傷之情
    ，自非如被告所辯，僅係出於防衛而無傷害之犯意下所為。
    是被告上開所辯委係事後卸責之詞，應不足採信。
  (四)綜上所述，本件事證明確，被告犯行堪予認定，應予依法論
    科。
三、核被告所為，係犯刑法第277 條第1 項之傷害罪。被告多次
    出拳毆打告訴人甲○○之各個動作，主觀上係基於一貫之傷
    害犯意，客觀上各動作係同時、同地、侵害同一法益所為，
    ，各行為之獨立性極為薄弱，為接續犯，而為包括之1 罪。
    原審本同上見解，適用刑法第277 條第1 項、第41條第1 項
    前段，罰金罰鍰提高標準條例第1 條前段、第2 條，審酌被
    告犯罪之動機、犯罪時所受之刺激、犯罪之手段、告訴人所
    受傷害之程度及被告犯罪後之態度等一切情狀，量處拘役50
    日，並諭知如易科罰金，以三百元折算1 日，核其認事用法
    ，經核並無不合，量刑亦無不當，被告上訴意旨以其行為係
    屬正當防衛，應諭知無罪，指摘原判決不當，為無理由，應
    予駁回。
據上論斷，應依刑事訴訟法第455 條之1 第3 項、第368 條，判
決如主文。
本案經檢察官嵇珮晶到庭執行職務。
中    華    民    國    95    年    2     月    15    日
                  刑事第九庭審判長法  官  林明洲
                                  法  官  何燕蓉
                                  法  官  蘇琬能
以上正本證明與原本無異。
本件不得上訴。
                                  書記官  江世亨
中    華    民    國    95    年    2     月    15    日
論罪科刑法條
中華民國刑法第277條
(普通傷害罪)
傷害人之身體或健康者，處三年以下有期徒刑、拘役或一千元以
下罰金。
犯前項之罪因而致人於死者，處無期徒刑或七年以上有期徒刑；
致重傷者，處三年以上十年以下有期徒刑。


司法院資訊處製作；財團法人民間司法改革基金會備份。
